【裁判字號】    89,易,503
【裁判日期】    900308
【裁判案由】    違反毒品危害防制條例
【裁判全文】
臺灣基隆地方法院刑事判決                          八十九年度易字第五０三號
    公  訴  人  臺灣基隆地方法院檢察署檢察官
    被      告  乙○○
右列被告因違反毒品危害防制條例案件，經檢察官提起公訴（八十九年度偵緝字第０
二二一號、八十九年度毒偵字第一七四一號），本院判決如左：
    主  文
乙○○連續施用第二級毒品，累犯，處有期徒刑柒月；又持有第一級毒品，累犯，處
有期徒刑貳月，扣案海洛因（驗餘淨重零點貳壹公克）沒收銷燬之。應執行有期徒刑
捌月，扣案海洛因（驗餘淨重零點貳壹公克）沒收銷燬之。
    事  實
一、乙○○前於民國八十六年間因違反貪污治罪條例案件，經最高法院判處有期徒刑
    二年二月二十日，復於同年因違反麻醉藥品管制條例案件，經本院判處有期徒刑
    六月，於民國八十九年六月十日兩案接續執行完畢。其因施用第二級毒品案件，
    前經本院以八十九年度毒聲字第四０一號裁定送觀察、勒戒後，認無繼續施用毒
    品之傾向，業經臺灣基隆地方法院檢察署檢察官於八十九年四月二十四日，以八
    十九年度毒偵緝字第一六二號不起訴處分確定。猶不知悔改，基於概括之犯意，
    於八十九年六月八日下午十三時許採尿之前四日內及同年七月二十六日下午五時
    許採尿之前四日內，連續在不詳地點施用第二級毒品安非他命，嗣於八十九年六
    月八日十一時許，在基隆市○○街三三三巷十九號六樓林昇俊住處為警查獲。乙
    ○○復另起犯意，於同年七月二十六日下午持有第一級毒品海洛因（含塑膠吸管
    ，毛重０．四公克，驗餘淨重０．二一公克），於同年七月二十六日十五時許，
    在基隆市東都保齡球館為警查獲，並當場在在乙○○之口袋內扣得塑膠吸管（內
    裝海洛因，毛重０．四克）一支。又乙○○上開施用第二級毒品部分犯行，經本
    院以八十九年度毒聲字第一二七０號裁定送觀察、勒戒後，認有繼續施用之傾向
    。
二、案經基隆市警察局第二分局及第四分局報請臺灣基隆地方法院檢察署檢察官偵查
    起訴。
    理  由
一、訊據被告乙○○對於在右揭時、地施用第二級毒品之犯行坦承不諱，惟矢口否認
    有何持有第一級毒品海洛因之犯行，辯稱：警方固在伊身上扣得海洛因，但該海
    洛因應是其病危之友人沈信忠所有以紓解痛苦之用，因沈信忠病危，他母親叫伊
    去幫忙，伊臨時借用沈信忠之機車，並順便穿沈信忠放在機車置物箱內的外套來
    穿，伊根本不知道外套口袋內放有海洛因云云。經查：
(一)被告先後二次為警查獲時採集之尿液經送初驗及複驗，結果均呈甲基安非他命陽
    性反應，此有基隆市衛生局（八十九）基衛六字第０六七五０號函、（八十九）
    基衛六字第０八五０八號函附檢驗成績書各一紙及法務部調查局（八九）陸（一
    ）字第八九０七八七六五號檢驗通知書二紙，附卷可稽，被告此部分之自白與事
    實相符，堪可採信。再被告前因施用毒品案件，經觀察、勒戒後，認為無施用毒
    品傾向，經檢察官為不起訴之處分，亦有本院前述不起訴處分書、台灣基隆地方
    法院檢察署刑案資料查註紀錄表各一份存卷可考；其於五年內再犯本件毒品危害
    防制條例第十條第一項之罪，經裁定送觀察、勒戒後，認有繼續施用毒品之傾向
    ，復有台灣基隆看守所附設勒戒處所八十九年八月十日基所戒字第一八七二號函
    送之「有無繼續施用毒品傾向證明書」、「有無繼續施用毒品傾向評估標準記錄
    紙」各一紙附卷可按。是被告於不起訴處分後五年內再犯施用毒品罪而有繼續施
    用傾向之罪證明確。
(二)又被告雖矢口否認右揭持有第一級毒品海洛因之犯行。惟查：扣案海洛因係於被
    告身上當場查獲之事實，業經被告供明在卷，核與證人即查獲被告持有海洛因之
    基隆市警察局第四分局警員甲○○到院具結證述「（問：八十九年七月二十六日
    是否有查獲被告持有海洛因）是的。當天接到線報被告持有海洛因，我們就到東
    都保齡球館大廳，搜他身上發現塑膠管（長約四、五公分），裡面有海洛因」等
    語相符，而扣案之上開塑膠管內裝白粉經送鑑定後確為第一級毒品海洛因（毛重
    零點四公克、淨重零點二一公克），復有法務部調查局八十九年八月十八日（八
    九）陸（一）00000000號鑑定通知書一紙附卷可憑。而證人即沈信忠之
    母親丙○○○到院具結證稱「（問：你兒子現在如何）他（指沈信忠）在八十九
    年八月過世」、「（問：去年（八十九年）七月被告是否有到醫院看你兒子，如
    何去）他（被告）有去。他是騎我兒子的機車去，每次都是被告帶我兒子去醫院
    ，鑰匙是我給被告的，因坐計程車較貴，所以我麻煩被告幫我們拿東西，所以機
    車就給被告騎．．．被告是一個很好的人」、「（問：被告身上的藥是何人）是
    我兒子的。那些藥是我兒子叫被告回去拿給他（指沈信忠），我兒子用剩下的，
    被告再帶回去，那天被告是穿我兒子的衣服，是被告在我家自己拿來穿，可能是
    我兒子告訴被告東西（指海洛因）是放在哪裡。他並不是每次都有帶藥來。那天
    我有看見我兒子在用藥」等語，證明被告係明知持有海洛因無訛，衡情，證人余
    雷美玉與被告間並無怨隙，甚至對於被告在沈信忠病危時仍多次給予幫助，心存
    感激，當無虛言偽證之必要，其證言應屬可採，是被告諉稱不知衣服內放有海洛
    因，應屬推託之詞，不足採信。綜上所述，本案事證明確，被告犯行洵堪認定，
    應依法論科。
二、查海洛因、安非他命係毒品危害防制條例所定之第一級、第二級毒品，此為該條
    例第二條第二項第一款、第二款所明定。又犯毒品危害防制條例第十條施用毒品
    之罪者，檢察官應先將被告送勒戒處所觀察、勒戒，經觀察、勒戒後，無繼續施
    用毒品傾向者，應由檢察官為不起訴處分；依前開規定為不起訴處分後，五年內
    再犯施用毒品之罪，經觀察、勒戒後，認有繼續施用毒品之傾向或三犯者，不適
    用前項之規定。但應由檢察官聲請法院裁定令入戒治處所施以強制戒治，毒品危
    害防制條例第二十條定有明文。本件被告於八十九年間，因施用毒品經本院裁定
    送觀察、勒戒後，認無繼續施用毒品之傾向，經臺灣基隆地方法院檢察署檢察官
    以不起訴處分確定後，於五年內因本案而二犯同一施用毒品罪名，經送觀察、勒
    戒後，認有繼續施用毒品之傾向，已如前述，依毒品危害防制條例第三項之規定
    ，除應送強制戒治外，應依法處罰。故核被告所為，係犯毒品危害防制條例第十
    條第二項之施用第二級毒品罪，及第十一條第一項之持有第一級毒品罪。其持有
    第二級毒品安非他命之低度行為，應為施用毒品之高度行為所吸收，不另論罪。
    被告連續多次施用第二級毒品之犯行，時間緊接，方法相同，觸犯構成要件相同
    之罪，顯係基於概括犯意為之，為連續犯，依刑法第五十六條之規定，以一罪論
    ，並加重其刑。被告所犯施用第二級毒品及持有第一級毒品二罪，犯意各別，行
    為互殊，應予分論併罰。又被告前於八十六年間因違反麻醉藥品管制條例案件，
    經本院判處有期徒刑六月確定，於八十九年六月十日執行完畢等情，有本院被告
    全國前案紀錄表在卷足憑，其於五年內再犯本件有期徒刑以上之罪，為累犯，應
    依刑法第四十七條規定遞加重其刑。爰審酌被告一再施用足以導致精神障礙及生
    命危險之毒品，顯已有成癮性，惟念其施用毒品乃戕害身心健康，尚未危及他人
    ，又其持有第一級毒品係因朋友身罹絕症，臥病在榻痛苦不堪，乃受友人之託為
    其攜帶海洛因以緩和臨終前之病痛折磨，致罹刑章等一切情狀，分別量處如主文
    所示之刑，並依法定其應執行之刑，以示懲儆。扣案之海洛因（淨重零點二一公
    克）為第一級毒品，不問是否被告所有，應依毒品危害防制條例第十八條第一項
    前段宣告沒收並銷燬之。
據上論斷，應依刑事訴訟法第二百九十九條第一項前段，毒品危害防制條例第十條第
二項、第十一條第一項、第十八條第一項前段，刑法第十一條前段、第五十六條、第
四十七條、第五十一條第五款，判決如主文。
本案經檢察官黃士元到庭執行職務
中     華      民      國      九十      年      三      月      八     日
                                    臺灣基隆地方法院刑事第三庭
                                            法  官  姚  貴  美
右正本證明與原本無異。
對於本件判決如有不服，應於收受送達後十日內，向本院提出上訴書狀，上訴於臺灣
高等法院，並按他造當事人之人數附具繕本。
                            書記官  明  祖  斌
中     華      民      國      九十      年      三      月     十九    日
附錄論罪法條
毒品危害防制條例第十條第二項：
施用第二級毒品者，處三年以下有期徒刑。
毒品危害防制條例第十一條第一項：
一  持有第一級毒品者，處三年以下有期徒刑、拘役或新臺幣五萬元以下罰金。
毒品危害防制條例第十八條第一項：
一  查獲之毒品及專供製造或施用毒品之器具，不問屬於犯人與否，均沒收銷燬之。
    但合於醫藥或研究之用者，得不予銷燬。


司法院資訊處製作；財團法人民間司法改革基金會備份。
